臺灣高等法院刑事裁定
109年度抗字第539號
抗  告  人
即  受刑人  顏武勝



上列抗告人即受刑人因聲請撤銷緩刑案件，不服臺灣臺北地方法
院108年度撤緩字第207號，中華民國109年3月12日裁定，提起抗
告，本院裁定如下：
    主  文
抗告駁回。
    理  由
一、原裁定意旨略以：
(一)本件抗告人即受刑人顏武勝（下稱受刑人）犯業務侵占等案
    件，經臺灣臺北地方法院於107年11月27日以107年度簡字第
    3003號判決應執行有期徒刑1年6月，緩刑5年，並自民國108
    年1月5日起至112年12月5日止，按月於每月5日前給付被害
    人財團法人臺北市顏榮公新臺幣（下同）4萬5000元，共60
    期，總計270萬元，如有1期未給付，視為全部到期，於107
    年12月25日確定在案，有刑事判決書及本院被告前案紀錄表
    在卷可稽。然受刑人僅於108年1月5日起至同年5月5日每月
    支付4萬5,000元、同年6月5日再支付3萬5,000元，共計26萬
    元(計算式：4萬5,000元×5+3萬5,000元＝26萬元）支付被害
    人，即未再支付任何賠償，業經被害人多次函催。
(二)受刑人雖於108年11月7日原審訊問時表示：我要等過年後把
    信義區的土地賣掉籌錢，我所有的土地都有在賣，已經找了
    仲介等語（見原審撤緩卷第60至61頁）；於109年1月30日原
    審訊問時又稱：我願將苗栗大湖之土地移轉予被害人抵債等
    語（見原審撤緩卷第89頁），並提出全國財產稅總歸戶財產
    查詢清單1份，足證其名下確有多筆不動產。惟經電詢受刑
    人所委託之仲介表示：受刑人之土地性質特殊，屬保護區無
    法蓋房子，雖詢問過幾個買家但渠等均無意願購買等語，有
    原審法院公務電話紀錄1份在卷可參(見原審撤緩卷第69頁)
    。而被害人亦表示：受刑人所提苗栗縣大湖鄉土地非受刑人
    所有，且該筆土地屬山坡地保育區之林業用地，經濟價值低
    而不同意以該筆土地抵償債務，且受刑人名下臺北市信義區
    之3筆土地，其權利範圍業經原審法院於109年2月3日查封。
    至受刑人名下臺北市內湖區土地係公同共有，自無從單獨處
    分，其餘5筆土地被告持份小，且地目為林、田、道，經濟
    價值甚微，無法接受以受刑人土地抵償債務等語，有被害人
    刑事陳報狀、上開土地登記第一類謄本附卷可參（見原審撤
    緩卷第107、117、119至135頁），得證受刑人確難以其名下
    土地抵償債務，被害人亦無意願取得受刑人名下土地以抵償
    債務。末受刑人於108年11月7日原審訊問時陳稱：我現在還
    欠5家銀行100多萬元，個人部分還有50萬元欠款等語（見原
    審撤緩卷第60頁），可知其確無資力履行本案緩刑條件。綜
    上，可知受刑人確實長期未再履行對被害人為賠償之緩刑條
    件，堪認受刑人無意履行本案判決所定之緩刑條件，可認受
    刑人並未因上開緩刑之寬典而有所省悟及警惕，其違反上開
    判決就該緩刑所定負擔之情節應屬重大，足認原宣告之緩刑
    難收其預期效果，而有執行刑罰之必要，應依刑法第75條之
    1第1項第4款之規定，撤銷其緩刑之宣告等語。
二、抗告意旨略以：受刑人應支付被害人270萬元，自108年1月
    起已返還26萬元(剩244萬元，可每月償還4.5萬元)，受刑人
    目前無收入，在108年11月7日應訊時誠意提出苗栗大湖之土
    地320坪移轉被害人抵償(本地實為本人所有，惟登記鄭順子
    ，可隨時處理)，被害人不同意該土地抵償債務，指定信義
    區受刑人名下土地抵償，受刑人提出信義區5筆土地，公告
    價計304萬870元，來充抵244萬元。受刑人尚欠5家銀行約10
    0多萬元，個人部分約50萬元欠款，如裁定緩刑宣告撤銷，
    受刑人倘若受刑，對雙方均為不利云云。 　　
三、按緩刑宣告，得斟酌情形命向被害人支付相當數額之財產或
    非財產上之損害賠償；又受緩刑之宣告，而違反第74條第2
    項第1款至第8款所定負擔情節重大者，足認原宣告之緩刑難
    收其預期效果，而有執行刑罰之必要者，得撤銷其緩刑宣告
    ，刑法第74條第2項第3款、第75條之1第1項第4款分別定有
    明文。復依刑法第75條之1之立法理由，可知該條係採用裁
    量撤銷主義，賦予法院撤銷與否權限，法官除認定被告於緩
    刑期間是否有違反所定負擔之事實外，尚須進一步審酌該違
    反情節是否重大至已難收緩刑之預期效果，而確有執行刑罰
    必要者。至於第75條之1第1項第4款所謂「情節重大者」，9
    4年2月2日修訂理由明載「…法院於緩刑期間內，得命犯罪行
    為人於緩刑期內應遵守之事項(例如向被害人支付相當數額
    、向公庫支付一定之金額、接受精神、心理輔導、提供義務
    勞務或其他為預防再犯之事項)，明定違反該條所定事項情
    節重大者，得撤銷其緩刑宣告，以期週延。至於所謂『情節
    重大』係指：受判決人顯有履行負擔之可能，而隱匿或處分
    其財產、故意不履行、無正當事由拒絕履行或顯有逃匿之虞
    等情事而言。
四、經查：
(一)受刑人因業務侵占等案件，經臺灣臺北地方法院以107年度
    簡字第3003號判決為命負擔之緩刑判決，有刑事判決書及本
    院被告前案紀錄表附卷可憑。判決確定後，受刑人僅於108
    年1月起至同年5月，每月5日遵期支付4萬5000元，之後於同
    年6月5日為不足額支付3萬5000元（合計僅支付26萬元），
    之後即未再為任何支付，並經被害人多次函催乙節，有財團
    法人臺北市顏榮公108年5月至8月逐月催告履行，有被害人
    所發送108年法榮公字第7號、第10號、第12號、第14號函暨
    收件回執計4份，並同年8月12日郵局存證信函1份等件附卷
    可稽（見原審卷第29至45頁），是受刑人未依前開確定判決
    所命履行之負擔至明。依前揭說明，堪認受刑人違反緩刑所
    定負擔情節重大，況原確定判決於理由欄及附註事項已教示
    違反負擔情節重大，將有撤銷緩刑宣告之效果，且依抗告意
    旨所示，受刑人亦已知悉上開規定，再者，本案原審於108
    年10月22日受理案件期間，曾於108年11月7日訊問受刑人，
    受刑人稱「過年後才能把土地賣掉…我希望明年二月可以再
    問我」等語（見原審卷第60至61頁），於109年1月30日復稱
    「我自己全力賣土地，我也還有在賣…」（見原審卷第90頁
    ），但受刑人自108年6月起未足額支付起，即未再對被害人
    履行緩刑所命之負擔，僅是提出不同之和解方案（抗告意旨
    所提和解方案，與原審訊問時所提已有不同），顯見受刑人
    有履行負擔之可能。又原確定判決緩刑宣告所附履行條件之
    向被害人支付賠償金額270萬元，原為受刑人犯業務侵占等
    罪之未扣案犯罪所得，該確定判決原即得諭知沒收或追徵，
    且該緩刑宣告將附履行條件，亦為受刑人於判決前即知悉（
    見原審撤緩卷第60頁），且緩刑期間長達5年(60期)，受刑
    人有足夠之時間籌措此金額，然受刑人僅履行其中5期（第6
    期不足額支付），且受刑人未提出不能履行緩刑負擔有不可
    歸責於己之正當事由，足見受刑人蓄意不支付緩刑履行條件
    ，符合故意不履行、無正當理由不履行，應可認定。
(二)至受刑人於原審訊問時稱欲以名下位於苗栗大湖之土地予被
    害人，代替前揭緩刑附條件之履行，惟經被害人查報受刑人
    欲抵償前開緩刑所附負擔之土地，已據被害人回報無抵償實
    益（見原審撤緩卷第107、117頁），是以抗告意旨再提以信
    義區五筆土地，公告價計304萬870元，來充抵244萬元云云
    ，若屬可行，何以不於原審訊問時即行提出，堪認受刑人抗
    告意旨所陳僅是藉口，且原確定判決主文附表已明載「如有
    一期未給付，視為全部到期」，是前開緩刑確定判決所命履
    行條件於108年7月5日起已全部到期，復參酌上情，已足認
    受刑人違反緩刑所定負擔之情節重大，堪認原宣告之緩刑難
    收其預期效果，而有執行刑罰之必要。又「（第74條）第2
    項第3款、第4款得為民事強制執行名義。」，刑法第74條第
    4項明文規定，是以抗告意旨稱其入監服刑，對雙方均為不
    利云云，實則被害人得依上開規定執為民事強制執行名義，
    抗告意旨容有誤會。
(三)縱上所述，原裁定審酌受刑人有上開情狀，認其違反緩刑所
    定負擔情節重大，裁定撤銷其緩刑之宣告，核無違誤。抗告
    意旨所持理由不足採，本件抗告為無理由，應予駁回。
五、據上論結，應依刑事訴訟法第412條裁定如主文。
中　　華　　民　　國　　109 　年　　4 　　月　　20　　日
    　            刑事第二十一庭審判長法　官　許宗和
  　                                  法　官　黃玉婷
　                                    法　官　黃惠敏
以上正本證明與原本無異。
本裁定不得再抗告。
                                      書記官　吳錫欽
中　　華　　民　　國　　109 　年　　4 　　月　　22　　日